臺灣板橋地方法院刑事判決　　　　　　100年度易緝字第129號
公　訴　人　臺灣板橋地方法院檢察署檢察官
被　　　告　李建豐
上列被告因竊盜案件，經檢察官提起公訴（87年度偵字第21859
號），本院判決如下：
    主  文
本件免訴。
    理  由
一、公訴意旨略以：被告李建豐意圖為自己不法所有，於民國87
    年9月29日晚間9時30分許，前往臺北縣永和市（現改制為新
    北市永和區○○○路152號地下1樓頂好超級市場購物中心，
    趁購物之便，竊取該賣場所有之金門高梁酒 2瓶，價值新臺
    幣（下同）1,800 元得逞離去，李建豐復基於同上之概括犯
    意，於同年月30日晚間8時30分許，至上址竊取金門高梁酒1
    瓶、日本梅酒，價值1,500 元，未經結帳即行步出收銀櫃，
    為該賣場員工王冠傑當場攔下報警究辦，因認被告涉有刑法
    第320條第1項之竊盜罪嫌等語。
二、按案件時效已完成者，應諭知免訴之判決，並得不經言詞辯
    論為之，刑事訴訟法第302條第 2款、第307條分別定有明文
    。次按追訴權之性質，係檢察官或犯罪被害人對於犯罪，向
    法院提起確認國家刑罰權之有無及其範圍之權利，故追訴權
    消滅之要件，當以檢察官或犯罪被害人未於限期內起訴為要
    件，蓋未起訴前，法院基於不告不理原則，無從對於犯罪之
    國家刑罰權確認其有無及其範圍；而倘經起訴，追訴權既已
    行使，原則上即無時效進行之問題。是以，刑法第80條第 1
    項有關追訴權時效之規定，乃於94年2月2日修正公布，並於
    95年7月1日生效施行，其將原規定之追訴權因一定期間內「
    不行使」而消滅，修正為因一定期間內「未起訴」而消滅。
    又依修正後刑法第83條規定，偵查期間除有法定事由外，追
    訴權時效不停止進行。準此，倘若追訴權時效期間過短，將
    有礙犯罪之追訴，易造成寬縱犯罪之結果，為調整行為人之
    時效利益及犯罪追訴之平衡，刑法第80條第 1項各款有關追
    訴權之時效期間，乃併予修正，並依最重法定刑輕重酌予提
    高（各該修正理由可資參照）。是依上述修正意旨觀之，關
    於追訴權消滅之要件、時效之停止進行及其期間之計算，自
    應一體適用，不得任意割裂，否則無法達成調整行為人之時
    效利益及犯罪追訴衡平之修法目的。申言之，若適用舊法，
    追訴權因所犯之罪最重本刑之不同，而分別於「1、3、5、1
    0、20」年內「不行使」而消滅；倘適用新法，則分別於「5
    、10、20、30」年內「未起訴」，追訴權始為消滅。另依刑
    法施行法第8條之1規定，於94年1月7日刑法修正施行前，其
    追訴權時效已進行而未完成者，比較修正前後之條文，適用
    最有利於行為人之規定。從而，本件依起訴書所載，被告自
    87年9月29日起至同年月30日止，期間所涉犯刑法第320條第
    1項之罪，其最重法定刑為5年以下有期徒刑，而其行為後，
    刑法第80條第1項第2款業將追訴權時效期間由「追訴權因左
    列期間內不行使而消滅：3 年以上10年未滿有期徒刑者，10
    年」，修正為「追訴權，因下列期間內未起訴而消滅：犯最
    重本刑為 3年以上10年未滿有期徒刑之罪者，20年」。相較
    之下，刑法修正前之追訴權時效期間規定，顯對被告較為有
    利，是本件關於追訴權消滅之要件及其時效期間之計算，自
    應適用修正前刑法第80條第1項第2款之規定，且關於追訴權
    時效之停止進行及其期間之計算，亦應一體適用修正前刑法
    第83條之規定。
三、經查：
(一)本件被告李建豐被訴自87年9月29日起至同年9月30日止，連
    續觸犯刑法竊盜罪，經臺灣板橋地方法院檢察署檢察官於87
    年10月 9日提起公訴，而於同年11月24日繫屬本院審理，嗣
    因被告逃匿，經本院於88年 6月17日發布通緝，致審判之程
    序不能繼續，而被告所涉犯罪之最重本刑為竊盜罪之有期徒
    刑 5年，是依修正前刑法第80條第1項第2款規定，本件追訴
    權時效期間為10年；又追訴權時效停止原因繼續存在之期間
    達於上開時效期間四分之一者，停止原因視為消滅，修正前
    刑法第83條第 3項亦有明定。是以，本件加計追訴權時效四
    分之一之停止期間，共為12年6月。
(二)被告犯罪行為終了日為87年 9月30日，加計前揭追訴權時效
    期間（包括四分之一之停止期間）12年 6月，復加計自檢察
    官實施偵查之日起，迄至本院發布通緝為止之期間為8月又1
    2日（按臺灣板橋地方法院檢察署收案日期為87年10月1日，
    本院發布通緝之時間則為88年6月17日，故合計為8月又17日
    ），又被告迄今仍未緝獲歸案。是以，本件追訴權時效應已
    於100年12月17日完成（即87年9月30日＋12年6月＋8月17日
    ＝100年12月17日）。
四、綜上所述，本件追訴權時效業已完成，揆諸首揭法律規定，
    自應判決免訴，爰不經言詞辯論，逕為被告免訴判決之諭知
    。
據上論斷，應依刑事訴訟法第302條第 2款、第307條，判決如主
文。
中    華    民    國   100    年    12    月    28    日
                  刑事第十四庭  法  官  劉正偉
上列正本證明與原本無異。
如不服本判決，應於判決送達後10日內敘明上訴理由，向本院提
出上訴狀 (應附繕本) ，上訴於臺灣高等法院。其未敘述上訴理
由者，應於上訴期間屆滿後20日內向本院補提理由書「切勿逕送
上級法院」。
                                書記官   陳慧津
中    華    民    國   100    年    12    月    28    日